【裁判字號】    89,上訴,798
【裁判日期】    890523
【裁判案由】    毒品危害防制條例
【裁判全文】
臺灣高等法院臺中分院刑事判決            八十九年度上訴字第七九八號
    上  訴  人
    即  被  告  乙○○
    指定辯護人  本院公設辯護人  丙○○
右上訴人因違反毒品危害防制條例案件，不服臺灣彰化地方法院八十八年度訴字第六
三七號中華民國八十九年二月十五日第一審判決（起訴案號：臺灣彰化地方法院檢察
署八十八年度偵字第五二一八號），提起上訴，本院判決如左：
    主      文
原判決撤銷。
乙○○無罪。
    理      由
一、公訴意旨略以：被告乙○○於不詳時間起，意圖販賣而持有第二級毒品安非他命
    ，嗣於八十八年五月十日下午五時五十分許，在彰化縣員林鎮○○路○段三七八
    巷五十四號林高照（經檢察官不起訴處分確定）住處，為警查獲，並扣得分裝完
    成之安非他命十小包（合計淨重一四‧○七公克），及於廚房內起出乙○○所有
    供分裝用之電子磅秤一台、夾鏈塑膠袋一大包，因認被告涉有毒品危害防制條例
    第五條第二項罪嫌。
二、按犯罪事實應依證據認定之，無證據不得推定其犯罪事實；又不能證明被告犯罪
    或其行為不罰者，應諭知無罪之判決，刑事訴訟法第一百五十四條第三百零一
    條第一項分別定有明文。又認定犯罪事實所憑之證據，無論其為直接或間接證據
    ，在訴訟上之證明均須於通常一般之人均不致有所懷疑而得確信其為真實之程度
    ，始得據為有罪之認定，倘其證明尚未達到此一程度而有合理之懷疑存在，以致
    無從形成對被告不利之確信時，依據罪疑利益歸於被告之法則，即應儘先為有利
    被告之判斷，不得徒憑主觀上之臆測遽行排除有利於被告之可能，最高法院七十
    六年臺上字第四九八六號著有判例足參。
三、公訴意旨認被告涉有意圖販賣而持有安非他命犯行，係以安非他命係量少價昂之
    物，對施用毒品之人而言，縱係殘渣亦足珍貴，如予分裝，將在分裝之過程中耗
    損而致可施用之份量減少可能，如僅供自己施用，應無準備分裝工具之理等情，
    為其論據。訊據被告堅決否認有販賣上開安非他命之意圖，辯稱：扣案之安非他
    命係供自己施用，且買來後怕出賣者交付之份量不足，故以磅秤先量看看，再控
    制施用份量分裝等語。
四、本院查：
  (一)被告於不詳時間，向不詳姓名者購買安非他命一大包後，於八十八年五月十日下
    午五時五十分許，由江木旭（經檢察官不起訴處分確定）騎乘機車載被告至彰化
    縣員林鎮○○路○段三七八巷五十四號林高照（經檢察官不起訴處分確定）住處
    ，進入屋內廚房，於桌上以其所有之電子磅秤一台、夾鏈塑膠袋一大包（內有小
    的夾鏈塑膠袋）分裝成小包安非他命數包，經警方循線抵達，林高照於門口喊聲
    有人來了，被告心驚得知警方前來，立即將安非他命拿進相鄰廁所內並沖入馬桶
    ，旋為警查獲，並撈起已分裝完成之安非他命十小包（合計淨重一四．０七公克
    ）及於廚房內起出被告所有供分裝用之電子磅秤一台、夾鏈塑膠袋一大包等情，
    業據被告自白不諱，核與證人即查獲警員丁○○於原審審理及本院調查時證述及
    江木旭、林高照於警訊、偵查及原審審理時證述情節相符，並有上開毒品及電子
    秤、分裝袋等扣案可資佐證。
  (二)被告是否構成本件犯罪，端視以被告持有之安非他命數量、擁有電子秤、分裝袋
    及分裝行為等證據，是否足以認定有販賣之意圖而定。查被告於八十年間及八十
    六年間，因違反麻醉藥品管理條例案件，分別經法院判處有期徒刑六月及七月，
    嗣於本案被查獲時，因施用安非他命，經原審法院裁定觀察勒戒後，經認有繼續
    施用傾向，而移送強制戒治，於八十八年十月二十日始裁定停止戒治等情，有台
    灣高等法院被告全國前案紀錄表一紙附卷可考。是被告施用安非他命已有相當歷
    史，且於查獲時仍在施用狀態應可認定。
  (三)公訴意旨所指「安非他命係量少價昂之物，對施用毒品之人而言，縱係殘渣亦足
    珍貴，如予分裝，將在分裝之過程中耗損而致可施用之份量減少可能，如僅供自
    己施用，應無準備分裝工具之理」等語，即以被告之分裝行為認定被告有販賣之
    意圖，固非無見地，惟此究屬推測之語，尚未達到認定犯罪事實所需積極證據之
    程度。參酌被告施用安非他命之歷史、扣案安非他命之數量尚屬非鉅，得否僅以
    被告之分裝行為而認定其有販賣之意圖，而排除其他可能即有可疑。被告所辯分
    裝成各小包，易於控制施用之數量，在事理上，此關係被告是否施用安非他命過
    量，在客觀上亦有其經濟上的考量，應在情理之中，亦即公訴人上開舉證，未能
    超越此合理之可疑。是尚難憑上開證據即為被告不利之認定。
五、綜上所述，公訴人所舉證據既不足以證明被告確有意圖販賣而持有安非他命犯行
    ，本院盡調查能事，復查無其他積極證據足資證明被告犯罪，不能證明被告犯罪
    依法自應為無罪之諭知。原審未查，遽為被告有罪之判決，尚有未洽，應予撤銷
    改判，為被告無罪之判決。
六、據上論結，應依刑事訴訟法第三百六十九條第一項前段、第三百六十四條、第三
    百零一條第一項，判決如主文。
本案經檢察官甲○○到庭執行職務。
中      華      民      國    八十九     年      五       月    二十三  日
                                  臺灣高等法院臺中分院刑事第四庭
                                        審判長法  官  洪  耀  宗
                                              法  官  吳  重  政
                                              法  官  劉  登  俊
右正本證明與原本無異。
如不服本判決應於收受送達後十日內向本院提出上訴書狀，其未述上訴之理由者並
得於提起上訴後十日內向本院補提理由書（均須按他造當事人之人數附繕本）。
                                              書記官  朱  敏  諄
中      華      民      國    八十九     年      五       月    二十四  日
                                                                        Ｉ


司法院資訊處製作；財團法人民間司法改革基金會備份。
